【裁判字號】    95,上訴,6
【裁判日期】    951107
【裁判案由】    違反毒品危害防制條例
【裁判全文】
臺灣高等法院花蓮分院刑事判決           95年度上訴字第6號
上  訴  人
即  被  告  甲○○
選任辯護人  王政琬律師
上訴人因違反毒品危害防制條例案件，不服臺灣花蓮地方法院中
華民國94年12月6日94年度訴字第34號第一審判決（起訴案號：
臺灣花蓮地方法院檢察署93年度偵字第2785號、93年度毒偵字第
116號），提起上訴，本院判決如下：
    主  文
原判決關於甲○○幫助販賣第一級毒品及定應執行刑部分撤銷。
甲○○幫助販賣第一級毒品，累犯，處有期徒刑柒年拾月。
扣案門號0000000000號之行動電話壹支沒收。
    事  實
一、甲○○曾於89年間違反毒品危害防制條例案件，經法院判處
    有期徒刑6月確定，於民國90年9月25日易科罰金執行完畢。
    其明知海洛因係屬毒品危害防制條例規定之第一級毒品，不
    得販賣，竟基於幫助他人販賣海洛因之犯意，於93年12月9
    日下午某時，以其門號0000000000之行動電話為聯絡工具，
    幫助綽號「小牛」之基隆友人與乙○○洽談買賣海洛因之金
    額、數量後，再帶同乙○○到花蓮縣慈濟大學對面「好家在
    超商」前，而幫助「小牛」以每錢新台幣（下同）2萬元之
    價格，販賣半錢價值1萬元之海洛因予乙○○。嗣經警方於
    93 年12月22日下午1時30分，持搜索票至花蓮縣吉安鄉○○
    路○段418號乙○○之住處，當場查獲甲○○，扣得甲○○
    所有供販毒用之上開行動電話1支。
    理  由
一、訊據被告矢口否認共同販賣海洛因之犯行，辯稱：93年12月
    9 日當日伊係要與乙○○一起合資向綽號「小牛」的基隆友
    人購買安非他命，監聽譯文中伊故意說成「海洛因」，是因
    為伊怕別人知道伊有安非他命而向伊拿取，伊並沒有與「小
    牛」販賣海洛因予乙○○云云。
二、經查：
（一）臺灣花蓮地方法院檢察署檢察官核發通訊監察書，於93年
      12月9日監聽得被告與乙○○有下列之通話內容：
    1.93年12月9日12時37分34秒：
      官：哥，女生的（指海洛因）你要嗎？
      陳：原的多少？
      官：不錯。
      陳：旁邊有男生的聲音。
      官：阿坤啊！
      陳：原的，1錢2萬。
      官：不知道，會不會那個。
      陳：可以試看看啊！
      官：我又沒有在.....
      陳：看你要叫誰試，我拿一點給你試。
      官：我是叫他試而已。
      陳：那你看如何再打給我。
    2.93年12月9日13時8分33秒：
      官：那個軟的不錯，1比1喔。
      陳：都嘛這麼說。
      官：我就現試的啊！
      陳：你又沒那個....
      官：我叫人家試的，我看就知道他有2種，2萬的比較好，1
          萬8的不好，真的不錯，基隆下來的。
      陳：1萬半錢喔？
      官：對，相信我一次，不會給你漏氣。
      陳：你給我拿5千，你說的那種。
      官：好。
    3.93年12月9日13時14分34秒：
      官：哥哥，他說沒有散的，一半好嗎？
      陳：你要保障有到那裡喔（指海洛因品質要好）。
      官：會啦。
      陳：好。
      上開對話之通話者及通話內容，已據被告於警詢、原審及
      本院供承屬實，並據證人乙○○於原審及本院證稱無訛，
      且有上開通訊監察譯文在卷足憑（警卷第191、192頁）。
（二）被告於警詢時雖僅供陳：上開通話是伊要介紹乙○○向綽
      號「小牛」者購買女生（第一級毒品海洛因）的，購買數
      量是半錢，價格1萬元，交易地點是在慈濟大學對面好家
      在超商前，伊只有和乙○○一起前往交易地點，介紹他們
      交易而已，伊沒有經手，是乙○○將錢直接交給「小牛」
      ，「小牛」將海洛因交給乙○○的，伊並未從中抽取差價
      等語（警卷第39頁）。惟被告於原審檢察官聲押庭時，已
      進一步坦陳：伊有介紹乙○○向基隆友人買海洛因，是那
      個基隆友人說他們要回基隆，不想把毒品帶回去，所以請
      伊幫他找客戶，看看有沒有要買，他說海洛因一錢2萬元
      ，2 萬元的比較純，1萬8千元的比較不純，伊幫他賣海洛
      因，他給伊免費吸安非他命，他直接倒在球裡面給伊；乙
      ○○原本要買5千元，但那人說他沒有零的，要不就買1萬
      或2萬，伊就帶乙○○到慈濟醫院對面路邊跟那人交易，
      乙○○後來跟該人買了1萬元海洛因等語（原審聲羈卷第
      9-11頁）。證人乙○○於原審中亦證稱：伊原先有請甲○
      ○幫伊找海洛因之賣家，賣方甲○○說是她基隆的朋友，
      該次交易的東西確實是海洛因，甲○○載伊到交易地點後
      就先行離開等情相符（原審卷第237-240頁）。佐以上開
      之監聽譯文，足證被告確有幫助基隆之友人找到客戶乙○
      ○向該友人購買海洛因。
（三）被告雖於原審及本院審理時翻異前詞，辯稱：伊在電話中
      故意說錯，其實是介紹乙○○買安非他命，不是海洛因云
      云；證人乙○○於原審亦證稱：之前伊有跟甲○○提過要
      替伊女朋友買海洛因，93年12月9日對方有拿出海洛因，
      但因伊主要是要買安非他命，所以當日沒有達成交易，伊
      並未跟對方買海洛因云云。然上開監聽譯文已明確顯示該
      次交易毒品之種類確係海洛因（術語俗稱「女生」、「軟
      的」），被告於本院95年10月24日審判時亦供陳：「女生
      」的含義是指海洛因等語；且指海洛因一錢兩萬元，半錢
      一萬元等語無訛，核與監聽譯文所載相符，堪認被告居間
      幫助基隆友人販賣之毒品係第一級毒品海洛因。果倘真乙
      ○○僅欲購買安非他命，焉需如此大費周章，三番二次於
      電話中偽稱欲購買者係海洛因？況海洛因係價格昂貴之違
      禁物，且經政府懸令嚴加查緝、取締，不論是販賣或運輸
      、轉讓等刑責均甚重，衡情被告當無故意於電話中錯稱毒
      品名稱為「海洛因」，自陷面臨極刑或重典危險之可能，
      足見被告所辯及證人乙○○上開證詞與事實不符，亦悖於
      常情，均無可採。
      本件事證明確，被告確有幫助販賣海洛因之主觀犯意及客
      觀犯行，堪以認定。
三、核被告所為，係犯毒品危害防制條例第4條第1項之幫助販賣
    第一級毒品罪。被告係基於幫助之犯意，幫助他人販賣第一
    級毒品海洛因，依行為時之修正前刑法第30條第2項之規定
    ，按正犯之刑減輕其刑。又查被告如事實欄所載之前科，有
    臺灣高等法院被告前案紀錄表在卷可憑，其於受有期徒刑執
    行完畢後，5 年以內再故意犯本件有期徒刑以上之罪，不論
    依修正前之刑法第47條，或修正後之刑法第47條第1項之規
    定，均構成累犯，對被告而言並無有利或不利之情形，自不
    生新舊法比較之問題，應逕依修正前之刑法第47條，論以累
    犯，販賣第一級毒品海洛因之本刑為死刑、無期徒刑，幫助
    犯依法亦不得加重其刑。原審對被告論罪科刑，固非無見。
    惟扣案門號0000000000號行動電話1支，係被告所有並供本
    件犯罪所用之工具，原判決未依毒品害防制條例第19條第1
    項之規定沒收，而依刑法第38條第1項第2款之規定宣告沒收
    ，尚有未合。被告上訴指摘原判決不當，雖無理由，惟原判
    決此部分及定執行刑部分既有未合，仍應撤銷改判。爰審酌
    被告素行不佳，猶不知悔改，本次復幫助販賣毒品海洛因予
    他人施用，戕害國民身心健康，助長毒品氾濫，且犯後執詞
    狡辯，未見具體悔過之意，實不應輕縱，姑念其幫助販賣毒
    品海洛因之數量尚微等一切情狀，量處如主文所示之刑。
四、扣案門號0000000000號行動電話1支，係被告所有並供本件
    犯罪所用之工具，業據其供承在卷，爰依毒品危害防制條例
    第19條第1項之規定宣告沒收。
據上論斷，應依刑事訴訟法第369條第1項前段、第364條、第299
條第1項前段，毒品危害防制條例第4條第1項、第19條第1項，刑
法第11條前段、第2條第1項前段、修正前刑法第30條第2項、第
47條，判決如主文。
本案經檢察官翟光軍到庭執行職務。
中    華    民    國    95    年    11    月    7     日
                  刑事庭審判長法  官  謝 志 揚
                              法  官  蔣 有 木
                              法  官  林 慶 煙
以上正本證明與原本無異。
如不服本判決，應於判決送達後10日內向本院提出上訴狀。其未
述理由者，並應於提出上訴狀後10日內向本院補提理由狀 (須
附繕本)。
                              書記官  林 明 智
中    華    民    國    95    年    11    月    7     日
附錄    本判決論罪科刑法條：
毒品危害防制條例第4條
製造、運輸、販賣第一級毒品者，處死刑或無期徒刑；處無期徒
刑者，得併科新臺幣 1 千萬元以下罰金。
製造、運輸、販賣第二級毒品者，處無期徒刑或 7 年以上有期徒
刑，得併科新臺幣 7 百萬元以下罰金。
製造、運輸、販賣第三級毒品者，處 5 年以上有期徒刑，得併科
新臺幣 5 百萬元以下罰金。
製造、運輸、販賣第四級毒品者，處 3 年以上 10 年以下有期徒
刑，得併科新臺幣 3 百萬元以下罰金。
製造、運輸、販賣專供製造或施用毒品之器具者，處 1 年以上 7
年以下有期徒刑，得併科新臺幣 1 百萬元以下罰金。
前五項之未遂犯罰之。
第30條（幫助犯及其處罰）
幫助他人實行犯罪行為者，為幫助犯。雖他人不知幫助之情者，
亦同。
幫助犯之處罰，得按正犯之刑減輕之。


司法院資訊處製作；財團法人民間司法改革基金會備份。
